【裁判字號】    97,交訴,53
【裁判日期】    970829
【裁判案由】    公共危險等
【裁判全文】
臺灣臺北地方法院刑事判決              97年度交訴字第53號
公  訴  人  臺灣臺北地方法院檢察署檢察官
被      告  甲○○
上列被告因公共危險等案件，經檢察官提起公訴（96年度偵字第
19822號），本院判決如下：
    主  文
甲○○無罪。
    理  由
一、公訴意旨略以：被告甲○○於民國96年7月14日上午5時許，
    騎乘車牌號碼LM9-010 號重型機車，沿臺北市萬華區○○○
    路由北往南行駛至武昌街2 段交岔口時，本應注意遵守交通
    號誌，竟疏於注意及此，貿然闖越紅燈，致撞擊沿武昌街 2
    段由東向西行駛之乙○○所騎乘車牌號碼N86-073 號重機車
    ，致乙○○人車倒地，並因而受有頭部外傷、顱底骨折併氣
    腦、臉部挫傷等傷害；惟被告甲○○明知因其過失行為至乙
    ○○受有上開傷害，竟未停車處理反而逃逸，嗣後方目擊之
    機車騎士記下車號後轉告乙○○報警處理，始悉上情，因認
    被告甲○○涉犯刑法第284條第1 項前段過失傷害及第185條
    之4肇事逃逸罪嫌。
二、按犯罪事實應依證據認定之，無證據不得認定犯罪事實；無
    證據能力、未經合法調查之證據，不得作為判斷之依據；不
    能證明被告犯罪或其行為不罰者，應諭知無罪之判決，刑事
    訴訟法第154條第2項、第155條第2項、第301條第1項分別定
    有明文。次按認定不利於被告之事實，須依積極證據，苟積
    極證據不足為不利於被告事實之認定時，即應為有利被告之
    認定，更不必有何有利之證據; 又事實之認定，應憑證據，
    如未能發現相當證據，或證據不足以證明，自不能以推測或
    擬制之方法，為裁判基礎; 再認定犯罪事實，所憑之證據，
    雖不以直接證據為限，間接證據亦包括在內，然無論直接或
    間接證據，其為訴訟上之證明，須於通常一般之人均不致於
    有所懷疑，而得確信其為真實之程度者，始得據之為有罪之
    認定，倘其證明尚未達到此一程度，而有合理性懷疑之存在
    時，即無從為有罪之認定，最高法院30年上字第816 號、40
    年臺上字第86號、76年臺上字第4986號判例均同此見解。
三、本案公訴人認被告甲○○涉犯刑法第284條第1項前段過失傷
    害及第185條之4肇事逃逸罪嫌，無非以被告甲○○於偵查中
    之供述、證人即被害人乙○○之證述、道路交通事故現場圖
    、交通事故調查紀錄表、補充資料表、談話紀錄表、照片12
    張、臺北市立聯合醫院和平院區診斷證明書等為主要依據。
    訊據被告甲○○固坦承於上揭時、地騎乘車牌號碼 LM9-010
    號重型機車，沿臺北市萬華區○○○路由北往南行駛至武昌
    街2 段交岔口之事實，然堅詞否認有何過失傷害及肇事逃逸
    等犯行，並稱：其騎機車經過環河南路、武昌街口時，並未
    闖紅燈，見乙○○已倒臥地上，其立即停車、下車，扶起乙
    ○○至路旁，問乙○○傷勢如何，後見乙○○無大礙，再騎
    機車離去，惟不到30公尺，被另一機車騎士攔下，遭問及是
    否為肇事之人，其答稱不是即離開現場等語。
四、經查：
  (一)被告甲○○確有於96年7月14日上午5時許，騎乘車牌號碼
      LM9-010 號重型機車，沿臺北市萬華區○○○路由北往南
      行駛至武昌街2 段交岔口，此為其所自承；以及乙○○騎
      乘車牌號碼N86-073號重機車，沿武昌街2段由東向西行駛
      ，另乙○○在環河南路、武昌街口因交通事故致人車倒地
      並因而受有頭部外傷、顱底骨折併氣腦、臉部挫傷等傷害
      ，為被告所不爭執，復有證人乙○○之證言、道路交通事
      故現場圖、交通事故調查紀錄表、補充資料表、談話紀錄
      表、現場照片12張、臺北市立聯合醫院和平院區診斷證明
      書等在卷足稽，事證明確，應堪信其為真實。
  (二)其次，公訴人認被告涉及本案過失傷害及肇事逃逸之犯行
      ，除上段列舉之證據外，最主要之依據在於：(1)將乙○○
      扶起至路邊之人，後來追及被告並記下被告所騎機車車牌
      號碼，再提供乙○○報案後被告始行到案。(2)被告一再堅
      稱係其見乙○○倒臥環河南路、武昌街口，才將乙○○扶
      起至路邊休息；而證人乙○○卻稱扶他起來至路邊的人確
      定不是被告 (見審判筆錄第4 頁末3答)。然而，暫不論證
      人乙○○所稱扶他起來至路邊並提供被告車牌號碼之人的
      本段陳述，已屬證人以被告以外之人於審判外陳述代到庭
      陳述之所謂「傳聞證人」、原則欠缺證據能力；縱退步言
      承認其有證據能力，該證人乙○○所稱扶他起來之人稱該
      人見到被告在扶機車要騎走，所以跑去問被告是否撞人的
      人 (見審判筆錄第3 頁第1答)，顯見該人並未親眼目睹被
      告確為造成乙○○人車倒地的肇事之人，充其量僅能證明
      被告於本案時、地確在現場。再證人乙○○所稱扶他起來
      至路邊之人並非被告之陳述即便屬實，僅能證明被告扶起
      乙○○之陳述為虛偽，亦僅足以證明被告於本案時、地確
      在現場，仍不能據此論斷被告即為肇事之人；矧證人乙○
      ○亦稱其僅知係一部機車肇事，但並未看見肇事之人 (見
      審判筆錄第2頁末2答)。
  (三)再者，本院依被告聲請，調閱環河南路、武昌街口之路口
      監視器有無拍攝到肇事畫面，經台北市政府警察局萬華分
      局於97年7 月4日以北市警萬分交字第09731837000號函覆
      ，該路口並未設置監視器故無法提供監視畫面，是亦無法
      證明被告究否為肇事之人。是以就被告是否有肇事之過失
      傷害犯行，已無其他積極證據足資審酌。
  (四)從而，就起訴書所指被告涉犯過失傷害及肇事逃逸罪，除
      能證明被告確有於本案發生時、地在現場外，並無其他積
      極證據足以證明被告有過失傷害之肇事行為，遑論逃逸？
      凡此均與過失傷害或肇事逃逸之成立要件仍有未符。既不
      足證明被告涉案，則被告於審理期日另聲請囑託交通大學
      鑑定本案，基於被告無自證其罪之義務，兼之公訴人亦未
      聲請此項證據調查，本院認無審酌之必要，附此敘明。
五、綜上所述，公訴人所提之積極證據均不足為不利於被告之認
    定，本院仍難僅憑公訴人所提出之上開證據，而認被告涉犯
    公訴人所指訴之犯行。此外，復查無其他積極證據，可證被
    告有為本件被訴之各罪情事，自不能僅憑被告自承確在現場
    ，遽行入被告於罪，應依法諭知無罪之判決。
據上論斷，應依刑事訴訟法第301條第1項，判決如主文。
本案經檢察官杜慧玲到庭執行職務。
中    華    民    國    97    年    8     月    29    日
                  刑事第四庭    審判長法  官  劉慧芬
                                      法  官  郭惠玲
                                      法  官  呂政燁
以上正本證明與原本無異。
如不服本判決，應於判決送達後10日內，向本院提出上訴狀。
中    華    民    國    97    年    8     月    29    日
                                      書記官  呂欣穎


司法院資訊處製作；財團法人民間司法改革基金會備份。
